台灣台中地方法院刑事判決　　　　　　　　　　　　九十三年度訴字第二九五三號
　　公　訴　人　台灣台中地方法院檢察署檢察官
　　被　　　告　乙○○
　　　　　　　　丙○○
右列被告等因常業詐欺案件，經檢察官提起公訴（九十二年度偵字第一三四八四號）
，本院合議庭裁定由受命法官獨任進行簡式審判程序，判決如左：
    主  文
乙○○、丙○○幫助共同以意圖為自己不法之所有，以詐術使人將本人之物交付為常
業，各處有期徒刑柒月。
    犯罪事實及理由
一、犯罪事實：乙○○、丙○○因經濟不佳等因素考量，預見年籍不詳成年男子交付
    存摺等帳戶資料予其等，並由其等持該等存摺向金融機關辦理存摺補登，將遂行
    財產上犯罪使用，竟基於幫助該年籍不詳成年男子及其他成年不詳年籍詐欺集團
    成員以詐欺為常業之犯意，於民國九十二年七月一日下午十時許，在台中市○○
    路「向日葵紅茶坊」內，以每人新台幣（下同）二千元代價，自該年籍不詳之成
    年男子處取得如附表一所示供詐騙不特定人匯入款項之人頭帳戶存摺二十五本，
    前往相關金融銀行機關辦理刷簿存摺補登，以便於該詐欺集團成員規避相關金融
    機關對於無摺提領轉帳次數限制，俾使該詐欺集團得以利用人頭帳戶之提款卡等
    ，於他處提款櫃員機轉帳或提領行騙得逞之款項，致甲○○等如附表二所示之人
    遭詐欺集團詐騙陷於錯誤，匯款至上開如附表一所示之人頭帳戶內，而隨即為該
    常業詐欺集團成員順利提領得逞。嗣於九十二年七月四日凌晨零時三十分，乙○
    ○與丙○○在台中市○區○○路八十六號中區郵政總局所設提款機前，進行郵政
    儲金簿補登手續完成後，為警當場查獲，並扣得如附表一所示之存摺二十五本。
二、右揭犯罪事實，業據被告乙○○、丙○○坦承不諱，又附表二所示之被害人因受
    報紙信用貸款廣告而受騙匯款入被告乙○○、丙○○所持有附表一所示存摺帳戶
    內，隨即遭提領或轉帳之事實，業據附表二之被害人於警詢時指證綦詳，並有匯
    款單據影本及各人頭帳戶交易存提明細表等附卷足佐，事證明確，被告乙○○、
    丙○○犯行均堪以認定。
三、論罪科刑之理由
（一）查年籍不詳之成年男子即交付被告乙○○、丙○○存摺者及其他成年不詳年籍
      詐欺集團成員所為，均係犯刑法第三百四十條之常業詐欺罪。前揭詐欺集團成
      員間有犯意之聯絡，行為之分擔，為共同正犯。被告二人僅係持前揭存摺補登
      ，並無積極證據足認被告二人有直接參與、策畫、實施常業詐欺罪之行為，自
      難認被告二人之行為該當常業詐欺之構成要件行為，被告二人應係以幫助正犯
      即詐欺集團成員之犯意而為，係屬幫助犯。故核被告乙○○、丙○○所為，均
      係犯刑法第三十條第一項、第三百四十條共同常業詐欺罪之幫助犯。
（二）公訴意旨另以被告乙○○、丙○○係屬幫助犯之共同正犯，惟按刑法第二十八
      條之共同正犯，係指二人以上共同實施犯罪之行為者而言，幫助他人犯罪，並
      非實施正犯，在事實上雖有二人以上共同幫助殺人，要亦各負幫助殺人責任，
      仍無適用該條之餘地（最高法院三十三年上字第七九三號判例參照），查本案
      被告乙○○、丙○○係屬幫助犯已如前述，揆諸前揭判例意旨，自難成立幫助
      犯之共同正犯，公訴意旨此部分容有未洽，併予敘明。
（三）被告乙○○、丙○○係屬幫助犯，其等補登存摺，對被害人財產損害之造成，
      較諸具犯罪支配力之正犯有明顯之差異，爰依刑法第三十條第二項之規定，減
      輕其刑。
（四）爰審酌被告乙○○、丙○○正值青年，助長詐欺犯罪之猖獗，犯罪後坦承犯行
      等一切情狀，從輕量處如主文所示之刑。
四、末以洗錢防制法之制定，旨在規範特定重大犯罪（詳見該法第三條）不法所得之
    資金或財產，藉由洗錢行為，諸如經由各種金融機關或其他交易管道，轉換成為
    合法來源之資金或財產，以切斷資金與當初犯罪行為之關連性，俾便於隱匿其犯
    罪行為或該資金不法來源或本質，以逃避追訴、處罰。該法之制定背景，主要係
    針對預防鉅額贓款，經由洗錢行為轉變為合法來源，造成資金流向之中斷，使偵
    查機關無法藉由資金之流向，追查不法前行為之犯罪行為人。足見其所保護之法
    益為國家對特定重大犯罪之追訴及處罰，此觀該法第一條已明定：「為防制洗錢
    ，追查重大犯罪，特制定本法」，而對不法之前行為其所侵害之一般法益，因已
    有該當各行為之構成要件加以保護，自非該法之立法目的甚明。又該法第二條第
    一款之洗錢行為，除利用不知情之合法管道（如金融機關）所為之典型行為外，
    固尚有其他掩飾、藏匿犯特定重大犯罪所得財產或利益之行為，但仍須有旨在避
    免追訴、處罰而使其所得財物或利益之來源合法化，或改變該財物或利益之本質
    之犯意，始克相當，若僅係行為人對犯特定重大犯罪所得之財產或利益作直接使
    用或消費之處分行為，自非該法所規範之洗錢行為（最高法院九十二年度台上字
    第三六三九號判決參照）。故自己洗錢行為（洗錢防制法第二條第一項），係指
    行為人完成犯罪行為後，對於犯罪所得財物或財產上利益所另為掩飾或隱匿等行
    為，該行為在刑罰體系上原係不罰之後行為，然因特殊社會防衛之需要（為防制
    洗錢，追查重大犯罪，洗錢防制法第一條參照），始予以刑罰化，至若行為本身
    即係該洗錢防制法第三條所稱重大犯罪之取得財物之犯罪方法或手段，此等行為
    即為該條所稱重大犯罪行為之一部分，並非行為人因為該條所稱重大犯罪行為並
    取得犯罪所得財物或財產上利益後，所另為掩飾或隱匿犯罪所得財物或財產上利
    益之行為，自難遽認係洗錢行為。本案如附表所示之被害人於受詐騙後，固將其
    遭詐騙之金錢轉帳至被告等持有之前揭帳戶內，惟依卷內證據，向被害人詐取款
    項之人，係利用該帳戶供渠詐欺被害人時匯入款項之用，此部分行為，原即係該
    詐欺者實施並遂行其所為常業詐欺犯罪行為取得財物之犯罪手段，並非於詐得財
    物後，另為掩飾、隱匿其詐欺犯罪之所得之行為，依前揭關於洗錢防制法第二條
    所稱洗錢之說明，此等行為顯與洗錢防制法第二條所稱洗錢之構成要件不該當，
    從而公訴檢察官認被告等所為，尚涉犯洗錢防制法第九條第一項洗錢罪容有未洽
    ，併予敘明。
據上論斷，應依刑事訴訟法二百七十三條之一第一項、第二百九十九條第一項前段，
刑法第三十條、第三百四十條，判決如主文。
中      華      民      國      九十三   年      十二    月   三十一    日
                                    台灣台中地方法院刑事第二庭
                                         法  官  郭  書  豪
右正本證明與原本無異。
如不服本判決應於收受送達後十日內向本院提出上訴書狀，其未敘述上訴之理由者並
得於提起上訴後十日內向本院補提理由書（均須按他造當事人之人數附繕本）。
                                         書記官
中      華      民      國      九十三   年      十二    月   三十一    日
附錄本案所犯法條
刑法第三百四十條
以犯第三百三十九條之罪為常業者，處一年以上七年以下有期徒刑，得併科五萬元以
下罰金。
